【裁判字號】    89,訴,438
【裁判日期】    890929
【裁判案由】    債務人異議之訴
【裁判全文】
臺灣屏東地方法院民事判決  八十九年度訴字第四三八號
    原      告  丁○○
    訴訟代理人  乙○○律師
                甲○○律師
    被      告  丙○○      住.
右當事人間債務人異議之訴等事件，本院判決如左：
    主      文
原告之訴駁回。
訴訟費用由原告負擔。
    事      實
甲、原告方面：
一、聲明：求為判決（一）本院八十七年度執字第一０一六四號拍賣抵押物強制執行
    事件就原告所有坐落屏東縣獅子鄉○○段一五八地號土地及其上建號七六，門牌
    號碼屏東縣獅子鄉草埔一巷十四號建物，同段一三六、五二七地號土地及同鄉○
    路段一一、二六之一、三四、三九、四五、五一、五九地號土地所為之強制執行
    程序應予撤銷。（二）確認被告就原告所有坐落屏東縣獅子鄉○路段一一地號土
    地於民國八十三年七月二十二日以屏東縣枋寮地政事務所枋登字第五二０一號收
    件，八十三年七月二十五日登記，權利價值新台幣（下同）二百萬元之抵押權不
    存在。被告應將抵押權登記塗銷。
二、陳述：
(一)緣訴外人余榮二於八十三年間侵入原告之房舍，竊取原告所有坐落屏東縣獅子鄉
    ○路段一一地號土地（下稱系爭土地）之所有權狀及印鑑證明等資料，並偽造原
    告之署押，開立本票、同意書及借據交由訴外人林政三、林嘉雄向被告之夫李祈
    福辦理抵押借款，而以債權人丙○○名義登記，被告因而持有原告及訴外人余榮
    二為共同發票人，票面額二百萬，到期日為八十三年十一月二十日，免除作成拒
    絕証書之本票乙紙，並就原告所有坐落屏東縣獅子丹路段一一地號土地於八十三
    年七月二十二日向屏東縣枋寮地政事務所辦理抵押權設定登記，由該所以屏東縣
    枋寮地政事務所枋登字第五二０一號收件，並於同年月二十五日設定登記債權額
    二百萬元之抵押權。
(二)嗣被告持系爭本票聲請本票裁定准予強制執行，並就系爭土地聲請裁定准予拍賣
    ，原告前提起確認本票債權不存在之訴，遭敗訴之判決，追加確認抵押權不存在
    之訴被駁回。惟台灣高等法院高雄分院就余榮二偽造有價証券案件審理時，將前
    開本票及同意書送法務部調查局鑑定結果，系爭本票及同意書上「丁○○」之簽
    名與丁○○歷次受訊問之筆劃特徵不符，因而判決余榮二犯有偽造有價証券等罪
    ，從而亦可証明原告並未簽發系爭本票，亦未同意就系爭土地設定抵押權予被告
    。
(三)被告前持系爭本票裁定聲請強制執行原告之財產，因拍賣無實益，執行法院發予
    債權憑証，被告嗣再持該債權憑証聲請本院八十七年度執字第一０一六四號拍賣
    抵押物強制執行，就原告所有坐落屏東縣獅子鄉○○段一五八地號土地及其上建
    號七六，門牌號碼屏東縣獅子鄉草埔一巷十四號建物，同段一三六、五二七地號
    土地及同鄉○路段一一、二六之一、三四、三九、四五、五一、五九地號土地執
    行。
(四)前揭本票裁定及拍賣抵押物之裁定均為無確定判決同一效力之執行名義，而系爭
    本票並非原告所簽發；原告所有坐落屏東縣獅子鄉○路段一一地號土地因余榮二
    偽造文書而設定抵押權予被告，被告對之並無抵押權，為此訴請確認被告就原告
    所有坐落屏東縣獅子鄉○路段一一地號土地之抵押權不存在，被告應塗銷該項抵
    押權；並依強制執行法第十四條第二項之規定提起債務人異議之訴。
三、証據：提出起訴書、判決書、土地登記簿謄本、法務部調查局鑑定通知書、本票
    、同意書及借據各一件為証。
乙、被告方面：
一、聲明：求為判決原告之訴駁回。
二、陳述：
    否認鑑定結果，刑事部分之判決尚未確定，事實尚不清楚。
    理      由
一、原告起訴主張訴外人余榮二於八十三年間侵入原告之房舍，竊取原告所有系爭土
    地所有權狀及印鑑證明等資料，並偽造原告之署押，開立本票、同意書及借據交
    由訴外人林政三、林嘉雄向被告之夫李祈福辦理抵押借款，而以債權人丙○○名
    義登記，被告因而持有原告及訴外人余榮二為共同發票人，票面額二百萬，到期
    日為八十三年十一月二十日，免除作成拒絕証書之本票乙紙，並就原告所有坐落
    屏東縣獅子丹路段一一地號土地於八十三年七月二十二日向屏東縣枋寮地政事務
    所辦理抵押權設定登記。被告前持系爭本票裁定聲請強制執行原告之財產，因拍
    賣無實益，執行法院發予債權憑証，被告嗣再持該債權憑証聲請本院八十七年度
    執字第一０一六四號拍賣抵押物強制執行，就原告所有坐落屏東縣獅子鄉○○段
    一五八地號土地及其上建號七六，門牌號碼屏東縣獅子鄉草埔一巷十四號建物，
    同段一三六、五二七地號土地及同鄉○路段一一、二六之一、三四、三九、四五
    、五一、五九地號土地執行。惟台灣高等法院高雄分院就余榮三偽造有價証券案
    件審理時，將前開本票及同意書送法務部調查局鑑定結果，系爭本票及同意書上
    「丁○○」之簽名與丁○○歷次受訊問之筆劃特徵不符，因而判決余榮三犯有偽
    造有價証券等罪，從而亦可証明原告並未簽發系爭本票，亦未同意就系爭土地設
    定抵押權予被告，為此訴請確認被告就原告所有坐落屏東縣獅子鄉○路段一一地
    號土地之抵押權不存在，被告應塗銷該項抵押權；並依強制執行法第十四條第二
    項之規定提起債務人異議之訴。而被告則以否認鑑定之結果，刑事部分之判決尚
    未確定，事實尚不清楚等語置辯。
二、按訴訟標的於確定之終局判決中經裁判者，除法律別有規定外，當事人不得就該
    法律關係更行起訴，民事訴訟法第四百條第一項定有明文。亦即訴訟標的之法律
    關係於確定之終局判決經裁判者，當事人不得就該法律關係更行起訴，且於其他
    訴訟用作攻擊或防禦方法，亦不得為與確定判決意旨相反之主張。經查，原告前
    曾向本院屏東簡易庭提起八十四年度屏簡字第三六０號確認本票債權不存在之訴
    ，其訴訟標的之法律關係為確認原告所簽發，票面額二百萬元，到期日為八十三
    年十一月二十日，免除作成拒絕証書之本票乙紙之本票債權不存在，嗣經本院屏
    東簡易庭判決原告敗訴，原告提起上訴，亦經本院八十五年度簡上字第三六號判
    決上訴駁回確定，業經本院調取該案核閱屬實，而本件原告提起異議之訴所主張
    本票債權不存在之攻擊方法亦係主張相同之本票債權不存在，揆諸前開法條規定
    ，本院於本件訴訟自不能為與確定判決意旨相反之認定。次按原告之訴其訴訟標
    的為確定判決之效力所及者，法院應以裁定駁回，民事訴訟法第二百四十九條第
    一項第七款定有明文，原告於本院八十五年度簡上字第三六號確認本票債權不存
    在之訴追加確認被告就原告所有坐落屏東縣獅子鄉○路段一一地號土地之抵押權
    不存在事件，亦經判決敗訴駁回確定，而原告復於本件就該相同訴訟標的之法律
    關係更行起訴，本院已另以裁定駁回之。而本件原告提起債務人異議之訴之主要
    攻擊方法即係主張系爭本票債權及抵押權不存在，而揆諸前開說明，該攻擊方法
    既經前審判決敗訴確定，本院自不能為相反之認定，其異議之訴顯無理由，應予
    駁回。
據上論結，本件原告之訴為無理由，依民事訴訟法第七十八條，判決如主文。
中      華      民      國    八十九    年      九      月    二十九    日
                                    臺灣屏東地方法院民事第二庭
~B法      官  黃義成
右為正本係照原本作成。
如不服本判決，應於送達後廿日內，向本院提出上訴狀。
~B法院書記官  徐建功
中      華      民      國    八十九    年      九      月    二十九    日


司法院資訊處製作；財團法人民間司法改革基金會備份。
